【裁判字號】    97,訴,4732
【裁判日期】    980316
【裁判案由】    毒品危害防制條例
【裁判全文】
臺灣板橋地方法院刑事判決              97年度訴字第4732號
公  訴  人  臺灣板橋地方法院檢察署檢察官
被      告  甲○○
上列被告因違反毒品危害防制條例案件，經檢察官提起公訴（九
十七年度毒偵字第八０八二號），本院於通常程序之準備程序中
，被告自白犯罪，經告以簡式審判之旨，並聽取當事人意見後，
裁定改依簡式審判程序審理，並判決如下：
    主    文
甲○○施用第一級毒品，累犯，處有期徒刑捌月，扣案第一級毒
品海洛因（驗餘淨重零點壹公克）沒收銷燬。
    犯罪事實
一、甲○○前於民國八十八年因施用毒品案件，經本院裁定送觀
    察、勒戒後，認有繼續施用毒品之傾向，再經本院裁定送強
    制戒治，於九十年三月八日停止戒治處分出所，所餘期間付
    保護管束，同年六月二十五日保護管束期滿戒治完畢，並由
    臺灣板橋地方法院檢察署檢察官以九十年度戒毒偵字第四五
    一號為不起訴處分確定。又於前案強制戒治執行完畢釋放後
    五年內之九十四年間因施用毒品案件，經本院以九十五年度
    訴字第一二六號判處有期徒刑七月確定，於九十六年六月二
    日縮刑期滿執行完畢。詎其猶未戒除毒癮，另基於施用第一
    級毒品海洛因之犯意，於九十七年九月二十三日中午某時許
    ，在臺北縣五股鄉○○村○○路○段二四七號之一，以將第
    一級毒品海洛因置入針筒內施打方式，施用第一級毒品海洛
    因一次。嗣於該日二十時四十分許，在臺北縣三重市○○路
    十四號前為警查獲，並扣得其所有供其施用之第一級毒品海
    洛因一包（驗餘淨重零點一公克）。
二、案經臺北縣政府警察局蘆洲分局報告臺灣板橋地方法院檢察
    署檢察官偵查起訴。
    理    由
一、訊據被告甲○○對於上揭犯罪事實均坦承不諱（見本院九十
    八年三月二日審判筆錄第二頁），被告為警查獲時，經採集
    其尿液結果，呈鴉片類之陽性反應，此有臺灣檢驗科技股份
    有限公司所出具之濫用藥物檢驗報告影本在卷可稽；被告為
    警查獲時所扣得之白色粉末一包，經鑑驗結果確係第一級毒
    品海洛因，此有毒品初步鑑驗報告單在卷可佐，足認被告於
    本院審理中出於任意性之自白與事實相符，從而本件事證明
    確，被告犯行已堪認定。
二、按於九十二年七月九日新修正並於九十三年一月九日施行之
    毒品危害防制條例刪除二犯及三犯之規定，一改修法前繁雜
    之處遇程序，僅將施用毒品者簡化區分為初犯、再犯，並認
    施用毒品者係屬病患性犯人，以觀察、勒戒戒除其身癮，並
    以強制戒治去除其心癮。經觀察、勒戒或強制戒治執行完畢
    釋放後，若係五年後再犯該條例第十條施用毒品罪者，與同
    條例第二十條第一項、第二項關於「初犯」之處理方式相同
    ，檢察官應先聲請法院裁定令被告入勒戒處所觀察、勒戒，
    並視有無繼續施用毒品傾向，決定應予釋放、為不起訴之處
    分，或應聲請法院裁定令入勒戒處所強制戒治；若係五年內
    「再犯」同條例第十條施用毒品罪者，依同條例第二十三條
    第二項規定，檢察官則應依法追訴。觀諸該條例第二十條第
    三項之修正理由：「觀察、勒戒或強制戒治五年後再犯者，
    顯見前所實施之觀察、勒戒或強制戒治已足以遮斷其施用毒
    品之癮，為期自新及協助其戒除毒癮，對此五年後再犯者，
    爰明定仍適用初犯之規定，先經觀察、勒戒、強制戒治之程
    序。」及同條例第二十三條第二項之修正理由：「為配合簡
    化施用毒品犯之刑事處遇程序，並鑑於經觀察、勒戒或強制
    戒治執行完畢釋放後五年內再犯者，其再犯率甚高，原據以
    實施之觀察、勒戒及強制戒治既已無法收其實效，自應施以
    刑事處遇。」顯然如施用毒品者係前經觀察、勒戒或強制戒
    治等治療程序執行完畢五年後，始再施用毒品之「初犯」，
    因前所執行之觀察、勒戒或強制戒治已足收戒除毒癮之效，
    自應重新執行觀察、勒戒或強制戒治等治療程序，並於治療
    程序執行完畢後，由檢察官為不起訴處分，毋庸對之追訴處
    罰；反之，在「再犯」之情形，因其先前所為治療程序顯未
    能收戒斷毒癮之效，且考量施用毒品者之再犯率偏高，乃簡
    化其刑事處遇程序，而逕予追訴處罰，不再施以治療程序。
    參酌上開立法理由，修正毒品危害防制條例就施用毒品者，
    祇於「初犯」及「五年後再犯」二種情形，有其追訴條件之
    限制，即須於初犯經觀察、勒戒或強制戒治釋放後，「五年
    內均無施用毒品之行為」，始能認其前所實施之觀察、勒戒
    或強制戒治已足遮斷毒癮，而得於五年後再犯時，再予適用
    初犯之規定，重行觀察、勒戒等程序。倘五年內已經再犯，
    被依法追訴處罰，縱其第三次（或第三次以上）施用毒品之
    時間在初犯釋放五年以後，即與「五年後再犯」之情形有別
    ，且因已於「五年內再犯」，顯見其再犯率甚高，原實施觀
    察、勒戒或強制戒治，已無法收其實效，而無五年戒斷期之
    存在，自無再經觀察、勒戒及強制戒治之必要，應由檢察官
    逕行起訴，始符新法修正之本旨。經查，本案被告前於八十
    八年因施用毒品案件，經本院裁定送觀察、勒戒後，認有繼
    續施用毒品之傾向，再經本院裁定送強制戒治，於九十年三
    月八日停止戒治處分出所，所餘期間付保護管束，同年六月
    二十五日保護管束期滿戒治完畢，並由臺灣板橋地方法院檢
    察署檢察官以九十年度戒毒偵字第四五一號為不起訴處分確
    定。又於前案強制戒治執行完畢釋放後五年內之九十四年間
    因施用毒品案件，經本院以九十五年度訴字第一二六號判處
    有期徒刑七月確定等情，此有臺灣高等法院被告前案紀錄表
    附卷可稽。而本案被告既曾於上開強制戒治行完畢後（即九
    十年六月二十五日）五年內，已再犯施用毒品案件，並經判
    刑確定，則本案被告於九十七年九月二十三日中午某時許施
    用第一級毒品犯行，雖係於前揭強制戒治後逾五年之三犯，
    惟依上開說明，足認被告經上開觀察、勒戒之執行後，未足
    以遮斷其施用毒品之癮，自與前揭條例第二十條第三項之規
    定僅得適用於「再犯」之情形不合（此有最高法院九十五年
    度台非字第五九號判決可參），故本件公訴人逕向本院提起
    追訴，於法要無不合，附此陳明。綜上，本案事證明確，被
    告犯行堪以認定，應依法論科。
三、核其所為，係犯毒品危害防制條例第十條第一項之施用第一
    級毒品。其於有期徒刑執行完畢後，五年以內故意再犯有期
    徒刑以上之罪，為累犯，依刑法第四十七條第一項規定，加
    重其刑。爰審酌被告犯後態度、施用毒品係戕害自身健康，
    對他人並不生重大危害及其他一切情狀，量處如主文所示之
    刑，以玆懲儆。至扣案第一級毒品一包（驗餘淨重零點一公
    克），係查獲供被告施用之第一級毒品，業據其供承無誤，
    應依毒品危害防制條例第十八條第一項前段之規定，沒收銷
    燬之。
據上論斷，應依刑事訴訟法第二百七十三條之一第一項、第二百
九十九條第一項前段，毒品危害防制條例第十條第一項、第十八
條第一項，刑法第十一條前段、第四十七條第一項，判決如主文
。
本案經檢察官楊大智到庭執行職務。
中    華    民    國    98    年    3     月    16    日
                  刑事第二十庭  法  官  吳冠霆
上列正本證明與原本無異。
如不服本判決，應於判決送達後10日內敘明上訴理由，向本院提
出上訴狀 (應附繕本) ，上訴於臺灣高等法院。其未敘述上訴理
由者，應於上訴期間屆滿後20日內向本院補提理由書「切勿逕送
上級法院」。
                                書記官  周百川
中    華    民    國    98    年    3     月    16    日
附錄本案論罪科刑法條全文
毒品危害防制條例第10條
施用第一級毒品者，處 6 月以上 5 年以下有期徒刑。
施用第二級毒品者，處 3 年以下有期徒刑。


司法院資訊處製作；財團法人民間司法改革基金會備份。
